【裁判字號】    95,交抗,217
【裁判日期】    950410
【裁判案由】    聲明異議
【裁判全文】
臺灣高等法院臺中分院刑事裁定         95年度交抗字第217號
抗  告  人
即受處分人  甲○○
上列抗告人因聲明異議案件，不服臺灣南投地方法院中華民國
95年3月10日所為裁定（95年度交聲字第23號）提起抗告，本院
裁定如下：
    主  文
原裁定撤銷，發回台灣南投地方法院。
    理  由
一、本件抗告意旨略以：本件原處分機關對抗告人所為裁決，其
    裁決書之寄存送達不合法，原審未查，遽將抗告人於原審之
    異議駁回，自有未當等語。
二、按處理違反道路交通管理事件，有關文書送達之程序，依行
    政程序法之規定，違反道路交通管理事件統一裁罰基準及處
    理細則第五條定有明文。次按行政程序法第七十二條規定「
    送達，於應受送達人之住居所、事務所或營業所為之。但在
    行政機關辦公處所或他處會晤應受送達人時，得於會晤處所
    為之。對於機關、法人、非法人之團體之代表人或管理人為
    送達者，應向其機關所在地、事務所或營業所行之。但必要
    時亦得於會晤之處所或其住居所行之。」；同法第七十三條
    規定「應受送達人有就業處所者，亦得向該處所為送達。於
    應送達處所不獲會晤應受送達人時，得將文書付與有辨別事
    理能力之同居人、受僱人或應送達處所之接收郵件人員。前
    項規定於前項人員與應受送達人在該行政程序上利害關係相
    反者，不適用之。應受送達人或其同居人、受僱人、接收郵
    件人員無正當理由拒絕收領文書時，得將文書留置於應送達
    處所，以為送達。」；同法第七十四條規定「送達，不能依
    前二條規定為之者，得將文書寄存送達地之地方自治或警察
    機關，並作送達通知書兩份，一份黏貼於應受送達人住居所
    、事務所、營業所或其就業處所門首，另一份交由鄰居轉交
    或置於該送達處所信箱或其他適當位置，以為送達（第一項
    ）。前項情形，由郵政機關為送達者，得將文書寄存於送達
    地之郵政機關（第二項）。寄存機關自收受寄存文書之日起
    ，應保存三個月（第三項）」。是行政機關或郵政機關依行
    政程序法第七十四條第一項規定為送達者，如於應受送達處
    所確已完成文書寄存於送達地之地方自治、警察機關或郵政
    機關（限郵務人員送達適用），並製作送達通知書二份，一
    份黏貼於送達處所之門首，另一份交由鄰居轉交或置於送達
    處所信箱或其他適當位置時，無論應受送達人實際上於何時
    受領文書，均以寄存之日視為收受送達之日期，而發生送達
    效力。
三、經查，本件交通部公路總局中區監理所（南投監理站）違反
    道路交通管理事件裁決書（投監四字第裁六五─Ｇ0000
    0000號），對抗告人之送達，係採行政程序法第七十四
    條規定之寄存送達方式，以為送達。然稽之卷附送達證書所
    載，郵政機關人員固有將該裁決書寄存在「草屯郵局」；惟
    就有無「並作送達通知書兩份，一份黏貼於應受送達人住居
    所、事務所、營業所或其就業處所門首，另一份交由鄰居轉
    交或置於該送達處所信箱或其他適當位置，以為送達」，該
    送達證書雖有上開法律用語之例稿文句印製其上，然並未在
    □之框格上為任何勾選，以致送達人員究竟有無製作送達通
    知書「二份」，及其中「第二份」是交由「鄰居轉交」或「
    置於該送達處所信箱或其他適當位置」，以為送達，均有未
    明，在究明之前，難認該裁決書之送達已發生合法送達之效
    力。原審就此未予究明，遽而駁回抗告人在原審之異議，尚
    嫌速斷；抗告意旨指摘原裁定不當，非無理由，應由本院將
    原裁定撤銷，並為期調查之翔實及維護抗告人審級之利益，
    將本件發回原審法院更為調查後另為適當之裁定，俾昭折服
    。
據上論斷，應依道路交通案件處理辦法第二十六條，刑事訴訟法
第四百十三條前段，裁定如主文。
中    華    民    國    95    年    4    月    10     日
            刑事第四庭  審判長法  官  洪  耀  宗
                              法  官  劉  登  俊
                              法  官  江  德  千
上列正本證明與原本無異。
不得再抗告。
                              書記官  吳  麗  琴
中    華    民    國    95    年    4    月    11     日
                                                      Ａ


司法院資訊處製作；財團法人民間司法改革基金會備份。
